【裁判字號】    98,親,156
【裁判日期】    980930
【裁判案由】    認領無效
【裁判全文】
臺灣板橋地方法院民事判決               98年度親字第156號
原      告  甲○○
                        樓
被      告  乙  ○
法定代理人  丙○○
上列當事人間請求認領無效事件，於民國98年9 月17日經言詞辯
論終結，本院判決如下：
    主      文
確認原告甲○○（民國○○年○ 月○ 日生）於民國90年2 月19日認
領被告乙○（民國○○年○ 月○○日生）之行為無效。
訴訟費用由被告負擔。
    事      實
甲、原告方面：
一、聲明：如主文所示。
二、陳述：
(一)緣訴外人丙○○於民國○○年○ 月○○日生下一女即被告乙○，
    嗣因被告即將就學，為免戶籍上無父親之記載，經商得原告
    甲○○同意後，由原告於90年2 月19日認領被告，
(二)原告與被告於98年7 月17日至馬偕記念醫院為親子ＤＮＡ血
    緣關係鑑定，其結果顯示可以排除原告與被告之血緣關係，
    亦即，原告與被告間父女之親子關係並不存在，原告係認領
    與其無血緣聯繫之被告為婚生女。爰依法提本件確認之訴，
    以除去此不實之身分關係。
三、證據：提出戶籍謄本2 件、馬偕紀念醫院親子鑑定報告1 件
    為證。
乙、被告方面：
一、聲明：同意原告之請求。
二、陳述：
(一)對於原告主張之事實無意見，被告確非原告所生之女。
(二)對於馬偕紀念醫院親子鑑定報告無意見。
    理      由
一、按關於認諾及訴訟上自認或不爭執事實之效力，於第589 條
    認領無效之訴，不適用之，民事訴訟法第594 條定有明文。
    本件被告於言詞辯論期日同意原告之請求並就原告主張之事
    實為自認，揆諸首揭法條之說明，自不發生被告認諾或不爭
    執事實之效力。然法院以此自認或不爭執之情形，為其依自
    由心證判斷事實真偽之資料，於法要無違背，此觀之最高法
    院29年上字第56號判例意旨即可明瞭。
二、原告主張訴外人丙○○於81年4 月12日生下一女即被告，嗣
    因被告即將就學，為免戶籍上無父親之記載，經商得原告同
    意後，由原告於90年2 月19日認領被告之事實，業據原告提
    出戶籍謄本2 件為證，並為被告所自認，堪信為真實。
三、原告主張其與被告於98年7 月17日至馬偕記念醫院為親子Ｄ
    ＮＡ血緣關係鑑定，其結果顯示可以排除原告與被告之血緣
    關係之事實，業據原告提出馬偕紀念醫院親子鑑定報告1 件
    為證，並為被告所自認。準此，經上開科學鑑定之結果既可
    以排除原告與被告之親子血緣關係，自堪認原告主張被告非
    其所生之女等情，要屬真實，堪以採信。
四、按認領係為使生父承認其所生之子女，使與子女間成立婚生
    子女關係，惟子女之認領，以有真實之血統關係為前提，如
    無真實父子關係，則不因認領而成為父子，其認領者或其他
    利害關係人，仍非不得主張其認領無效。又父子身分關係之
    存在，係持續而非成過去，非婚生子女經生父認領後復為認
    領人否認者，得就父子身分關係提起確認之訴。又生父認非
    婚生子女後，不得撤銷其認領，固為民法第1070條所明定，
    惟子女之認領，以有真實血統關係為前提，倘認領人與被認
    領人間有事實上父子關係存在，即有血統連絡時，雖不准許
    認領人以其認領係被詐欺或脅迫而為之理由予以撤銷，惟如
    無真實父子關係時，則不因認領而成為父子，縱認領行為無
    瑕疵，該認領仍為無效。最高法院72年台上字第349 號、75
    年台上字第2140號、86年台上字第1908號民事判決參照。本
    件原告雖於90年2 月19日認領被告為其女，惟兩造事實上並
    無血緣關係，原告與被告並無真實父女關係，已如前述，依
    前揭說明，原告認領與其無血緣關係之被告為女之行為，應
    屬無效。從而，原告提起本訴，請求確認原告於90年2 月19
    日認領被告為女之行為無效，即屬正當，應予准許。
五、據上論結，本件原告之訴為有理由，爰依民事訴訟法第78條
    ，判決如主文。
中    華    民    國    98    年    9     月    30    日
                  家事法庭  法  官  郭光興
以上正本證明與原本無異
如不服本判決，應於判決送達後20日內向本院提出上訴狀
中    華    民    國    98    年    10    月    2     日
                            書記官  簡維萍


司法院資訊處製作；財團法人民間司法改革基金會備份。
